臺灣臺南地方法院臺南簡易庭民事判決
109年度南小字第1560號
原      告  黃建元
訴訟代理人  秦睿昀律師
送達代收人  孫于涵
被      告  張翠鈴
            黃采祺
上列當事人間侵權行為損害賠償事件，本院於民國109年12月10
日言詞辯論終結，判決如下：
    主      文
被告甲○○應給付原告新臺幣參萬元，及自民國109年6月30日起至
清償日止，按週年利率百分之五計算之利息。
被告乙○○應給付原告新臺幣參仟元，及自民國109年6月30日起至
清償日止，按週年利率百分之五計算之利息。
原告其餘之訴駁回。
訴訟費用新臺幣壹仟元，由被告甲○○負擔新臺幣參佰元，由被告
乙○○負擔新臺幣壹佰元，其餘由原告負擔。
本判決原告勝訴部分得假執行；但被告甲○○、乙○○如依序 以新
臺幣參萬元、參仟元為原告預供擔保後，得免為假執行。
    事實及理由
一、原告起訴主張：
（一）原告與被告甲○○為前男女朋友關係。被告甲○○因與原告有
      感情紛爭，與被告乙○○分別為下列行為：1.被告甲○○、乙○○於民國108年5月10日晚間某時許，在臺南市○區○○路○段
      000號麥當勞餐廳內，向原告之友人葉柏江傳述「原告與
      其前媳婦發生不倫關係（意旨發生性行為，以下簡稱系爭
      言語）」之不實言語；2.被告甲○○於108年6月上旬某日，
      在臺南市北安路某全家便利商店內，向原告之友人謝味真
      （即葉柏江之母）傳述系爭言語；3.被告甲○○於108年7月
      8日22時30分許，在原告之友人黃炯豪位於臺南市○區○○街
      00號工作室內，向黃炯傳述不實之系爭言語，足以毀損原
      告之名譽。
（二）被告傳述系爭言語提及之「不倫關係」之意涵，依照社會
      一般通念，不僅係指二人間有性關係，尤指二人之「不正
      常」性關係，屬負面評價之用語甚明，已侵害原告之名譽
      權。被告向原告眾多友人（葉柏江、葉柏江之母謝味真、
      黃炯豪）散布不實謠言，益見被告係基於侵害原告名譽權
      之故意而為之，且已使原告之社會評價受有貶損，核屬不
      法侵害原告之名譽權甚明。又原告為武聖夜市企業社、元
      隆管理顧問有限公司負責人，經被告如此散布謠言後，身
      心俱受到傷害而深感鬱悶痛心，精神上亦飽受痛苦，爰請
      求被告賠償精神慰撫金新臺幣（下同）90,000元。
（三）對被告抗辯之陳述：
　　1.被告甲○○自承於108年4月23日向溫凱偉在電話中傳述「他
      （丙○○）為什麼又要再接受書庭，就是因為他爸爸（丁○○
      ）曾經對書庭（媳婦）亂倫的事」、「他（丙○○）和書庭
      （媳婦）得了什麼那個菜花，還說什麼他們（丙○○、王書
      庭）跟小虎（丙○○、王書庭）還在懷疑說是B2（丁○○）傳
      給她（王書庭）的勒」等語，足徵被告除原告起訴之事實
      外，另向溫凱偉傳遞不實言論而使原告社會上之評價受到
      貶損，已構成侵權行為。
　　2.被告甲○○、乙○○已向檢察官坦承於上開時、地，向上開人
      等陳述系爭言語，此有臺灣臺南地方檢察署109年度偵字
      第5039號不起訴處分書（以下簡稱系爭不起訴處分書）可
      證，且被告亦不爭執有為上開行為，實非難謂渠等無主觀
      上侵權之故意過失可言。
（四）被告未就客觀上足認「原告與媳婦亂倫」（即系爭言語）
      此一事實有相當理由為真實盡舉證責任，不得脫免渠等應
      負之侵權行為責任：
　　1.被告雖提出溫凱偉轉述丙○○之言語，卻未向丙○○本人求證
      ，或提出資料來源之可信度、查證對象之人等，即對與公
      共利益毫無關係之原告私德加以傳遞，足見被告等人未善
      盡善良管理人之注意義務而有過失侵權之實。
　　2.另被告甲○○辯稱其係敘述自身遭遇與經歷，而被告乙○○僅
      係陪同等語，與系爭不起訴處分書內容不符，乃臨訟杜撰
      之語。
　　3.綜上，被告所辯除並非真實以外，均未依本件事實所涉之
      「行為人及被害人究係私人、媒體或公眾人物」、「名譽
      侵害之程度」、「與公共利益之關係」、「資料來源之可
      信度」、「查證對象之人、事、物」、「陳述事項之時效
      性」及「查證時間、費用成本」等因素，分別定其合理查
      證義務之高低，而未善盡其舉證責任，應負擔侵權責任。
（五）被告所提最高法院99年度台上字第1664號民事判決係針對
      「意見表達」之見解，然而被告所為應屬「事實陳述」，
      被告刻意混淆此二概念，顯係為脫免民事侵權責任之詞：
      被告所述系爭言語均係「原告有與媳婦亂倫」此一「事實
      陳述」，被告仍應就合理查證盡舉證責任，然而被告所引
      用之上開見解卻刻意避此不談而稱之為「意見表達」，顯
      然係為脫免民事侵權責任之詞。
（六）聲明：
　　1.被告應連帶給付原告90,000元，及自起訴狀繕本送達翌日
      起至清償日止，按年息百分之5計算之利息。
　　2.請依職權宣告假執行。
　　3.訴訟費用由被告連帶負擔。
二、被告抗辯：
（一）被告並無散布原告所指摘系爭言語之故意或過失行為，且
      被告甲○○僅係陳述其與原告分手之原因，難謂有侵害原告
      之行為，否則無異為限制任何人均不可敘述事實之經過，
      反倒侵犯言論之自由：
　　1.被告甲○○、乙○○與訴外人葉柏江、謝味真見面主要是詢問
      宮廟之事，並非為傳述系爭言語。而葉柏江、謝味真均知
      悉原告與被告甲○○係交往20年的男女朋友，因此葉柏江、
      謝味真詢問被告甲○○為何與原告分手時，被告甲○○因信賴
      渠等之關心，遂向渠等傾訴自己的委屈、苦楚與遭遇，並
      將為何與原告分手之緣由告訴渠等，且被告甲○○與葉柏江
      、謝味真、黃炯豪等人交談系爭言語均係私下一對一交談
      ，絕無蓄意散布系爭言語之情，亦無侵害原告名譽之意。
　　2.況被告甲○○係如實敘述與原告分手之原因及過程，此均為
      被告甲○○親身之經歷，而此情實如同他人問離婚之夫妻為
      何離婚，而有一方表示因他方外遇而離婚之情況相同，係
      屬講述親身經歷之事實經過之言論自由範疇，難謂為侵害
      原告名譽之行為，否則無異任何人均不可在他人面前陳述
      事實，變相限制言論自由。
　　3.另被告乙○○與甲○○為母女，雖知悉被告甲○○與原告間分手
      之緣故，然被告乙○○僅在場聽聞被告甲○○與葉柏江、謝味
      真陳述，並未講述，難謂有何侵害原告名譽之情。
（二）被告甲○○所述與原告分手之原因為事實，原告之友人亦曾
      在電話中向被告甲○○提及整件事情經過，故並非被告甲○○
      憑空捏造，難謂有侵害原告之名譽：被告甲○○於108年4月
      23日與原告友人溫凱偉通話時，溫凱偉主動向被告甲○○提
      及原告所指摘系爭言語乙事，並向被告甲○○解釋整件事情
      之來龍去脈，並稱系爭言語之內容，早已傳遍等語，足證
      系爭言語早在被告知悉前，其他人均已知悉，因此更合理
      確信系爭言語為真實，並非原告所稱不實言論。
（三）並聲明：
　　1.原告之訴及其假執行之聲請均駁回。
　　2.訴訟費用由原告負擔。
　　3.如受不利之判決，願供擔保請准宣告免為假執行。
三、得心證之理由：
（一）按指述他人與自己媳婦（兒子配偶）有不倫關係，依一般
      社會通念，顯然足以使他人在社會上之評價受到貶損，自
      係侵害他人名譽之侵權行為，至於指述內容是否事實，或
      消息來源是否可靠，因所指述之事純屬私德，與公益無關
      ，自不得以係事實或可能係事實，而認非侵害他人名譽。
      再按民法上名譽權之侵害，非即與刑法之誹謗罪相同，名
      譽有無受損害，應以社會上對個人評價是否貶損作為判斷
      之依據，苟其行為足以使他人在社會上之評價受到貶損，
      不論其為故意或過失，均可構成侵權行為，其行為不以廣
      佈於社會為必要，僅使第三人知悉其事，亦足當之。又刑
      法上妨害名譽罪之成立，固以公然侮辱或意圖散布於眾而
      指摘或傳述足以毀損他人名譽之事為要件，惟在民法上，
      若已將足以毀損他人名譽之事表白於特定第三人，縱未至
      公然侮辱之程度，且無散布於眾之意圖，亦應認係名譽之
      侵害，蓋既對於第三人表白足以毀損他人名譽之事，則其
      人之社會評價，不免因而受有貶損。
（二）本件原告主張被告向訴外人葉柏江、葉柏江之母謝味真及
      黃炯豪傳述「原告與其前媳婦發生不倫關係」之言論（即
      系爭言語）侵害其名譽等語，業據提出臺灣臺南地方檢察
      署109年度偵字第5039號不起訴處分書（即系爭不起訴處
      分書）為憑。被告甲○○固不否認曾向訴外人葉柏江、謝味
      真、黃炯豪傳述系爭言語之事實，惟以系爭言語係原告之
      子丙○○告知其女兒即被告乙○○，其係向朋友傾訴與原告分
      手之原因，且均係私下一對一交談，並無蓄意散佈系爭言
      語，亦未侵害原告名譽云云置辯；被告乙○○則以僅向母親
      甲○○傳述系爭言語，而於甲○○與葉柏江、謝味真談話時僅
      在場，未傳述系爭言語，並無蓄意散佈系爭言語，亦未侵
      害原告名譽云云置辯。經查：
　　1.縱系爭言語確係原告之子丙○○告知被告甲○○女兒即被告乙○○，且被告甲○○亦確係對特定之人（葉柏江、謝味真、黃
      炯豪）一對一私下所傳述系爭言語，惟揆諸前揭說明，被
      告甲○○向葉柏江、謝味真、黃炯豪之人傳述足以使原告在
      社會上評價受到貶損之系爭言語，仍應認侵害原告名譽。
      是被告甲○○以前揭情詞抗辯並未侵害原告名譽云云，並不
      足採。而原告主張被告甲○○侵害其名譽等語，則為可採。
　　2.再者，縱系爭言語確係原告之子丙○○告知被告乙○○，且被
      告乙○○亦確係僅對特定之人（被告甲○○）一對一私下傳述
      系爭言語，惟揆諸前揭說明，被告乙○○向被告甲○○傳述足
      以使原告在社會上評價受到貶損之系爭言語，仍應認侵害
      原告名譽。是被告乙○○以前揭情詞抗辯並未侵害原告名譽
      云云，並不足採。而原告主張被告乙○○侵害其名譽等語，
      亦為可採。
　　3.原告雖主張被告甲○○、乙○○二人係共同侵害其名譽，惟原
      告並無法證明被告乙○○在被告甲○○與葉柏江、謝味真談話
      時有傳述系爭言語之行為。是原告主張被告甲○○、乙○○二
      人係共同侵害其名譽云云，不足採信。
（三）又按因故意或過失，不法侵害他人之權利者，負損害賠償
      責任；不法侵害他人之身體、健康、名譽、自由、信用、
      隱私、貞操，或不法侵害其他人格法益而情節重大者，被
      害人雖非財產上之損害，亦得請求賠償相當之金額；民法
      第184條第1項前段、第195條第1項前段分別定有明文。復
      按非財產上損害（慰撫金）之賠償須以人格權遭遇侵害，
      使精神上受有痛苦為必要，其核給之標準固與財產上損害
      之計算不同，然非不可斟酌雙方身分資力與加害程度，及
      其他各種情形核定相當之數額。本件原告主張被告甲○○、
      乙○○二人侵害其名譽權既為可採（原告主張被告二人係共
      同侵權部分為不可採），則原告據以請求被告二人賠償非
      財產上之損害，即屬有據。本院審酌原告於108年度報稅
      所得為0元，名下有財產總額為203,500元之汽車1部及投
      資；被告甲○○於108年度報稅所得為0元、名下有財產總額
      為410元之汽車1部及投資；被告乙○○於108年度報稅所得
      為833,511元，名下有財產總額為1,266,803元之投資（參
      卷附稅務電子閘門財產所得調件明細表）；並參酌被告甲○○與原告曾有同居關係，且係私下向三位朋友傳述系爭言
      語，而被告乙○○亦僅係私下向其母親即被告甲○○傳述系爭
      言語，及對原告之損害程度等一切情狀，認原告請求被告
      甲○○、乙○○依序賠償其非財產上損害在3萬元、3仟元之範
      圍內，尚屬適當；至原告逾上開金額及被告二人應連帶給
      付之請求，則屬無據。
四、綜上所述，原告依侵權行為法則，請求被告甲○○、乙○○依序
    給付在3萬元、3仟元之範圍內，為有理由，應予准許。至原
    告逾上開範圍及被告二人應連帶給付之請求，為無理由，應
    予駁回。
五、本件判決基礎已臻明確，兩造其餘攻擊、防禦方法與舉證，
    經審核結果並不能動搖該基礎，且與本件事實之認定無涉，
    自無庸一一贅述。
六、末按各當事人一部勝訴、一部敗訴者，其訴訟費用，由法院
    酌量情形，命兩造以比例分擔或命一造負擔，或命兩造各自
    負擔其支出之訴訟費用；小額事件第一審法院為訴訟費用之
    裁判時，應確定其費用額，法院為終局判決時，應依職權為
    訴訟費用之裁判；民事訴訟法第436條之19第1項、第79條分
    別定有明文。經核本件訴訟費用額為1,000元（即第1審裁判
    費），而原告之請求為一部有理由，一部無理由，爰確定兩
    造各應負擔之訴訟費用如主文第4項所示。
七、本判決原告勝訴部分，係就民事訴訟法第436條之8第1項所
    定訴訟適用小額訴訟程序所為被告敗訴之判決，依同法第43
    6條之20之規定，應依職權宣告假執行，並依被告所為免為
    假執行之聲請，酌定相當之擔保金額宣告之。
八、據上論結，本件原告之訴為一部有理由，一部無理由，依民
    事訴訟法第4356條之23、第436條第2項、第436條之19第1項
    、第79條、第436條之20、第392條第2項，判決如主文。
中　　華　　民　　國　　110 　年　　1 　　月　　14　　日
                        臺灣臺南地方法院臺南簡易庭
                              法  官  王 獻 楠
以上正本係照與原本作成。
如不服本判決，應於送達後20日內，向本院提出上訴狀並表明上
訴理由，如於本判決宣示後送達前提起上訴者，應於判決送達後
20日內補提上訴理由書（須附繕本）。對於小額程序之第一審判
決之上訴，非以其違背法令之理由，不得為之。且上訴狀內應記
載表明（一）原判決所違背之法令及其具體內容。（二）依訴訟
資料可認為原判決有違背法令之具體事實者。
中　　華　　民　　國　　110 　年　　1 　　月　　14　　日
                              書記官  蕭 雅 文